臺灣桃園地方法院刑事判決
                                    111年度審訴字第117號
公  訴  人  臺灣桃園地方檢察署檢察官
被      告  陳義龍（原名陳立德）




上列被告因違反廢棄物清理法案件，經檢察官提起公訴（110年度偵緝字第1136號），被告等就被訴事實為有罪之陳述，本院合議庭裁定由受命法官獨任以簡式審判程序進行審理，判決如下：                        
    主      文
陳義龍犯廢棄物清理法第四十六條第四款之非法清除廢棄物罪，
處有期徒刑陸月，如易科罰金，以新臺幣壹仟元折算壹日。
未扣案之犯罪所得新臺幣參萬貳仟元沒收，於全部或一部不能沒
收或不宜執行沒收時，追徵其價額。
    事實及理由
一、本件犯罪事實及證據，除證據部分增列「桃園市政府環境保
    護局111年3月2日桃環稽字第1110013987號函暨環境稽查工
    作紀錄表」、「被告陳義龍於本院準備程序及審理時之自白
    」外，其餘均與臺灣桃園地方檢察署檢察官起訴書之記載相
    同，茲引用如附件。
二、論罪科刑
（一）廢棄物清理法第46條第1項第4款所稱「貯存」，係指事業
      廢棄物於清除、處理前，放置於特定地或貯存容器、設施
      內之行為。所謂「清除」，乃指廢棄物之收集、運輸行為
      。而所謂「處理」，包括①中間處理：即最終處置前，以
      物理、化學、生物、熱處理或其他處理方法，改變其物理
      、化學、生物特性或成分，達成分離、減積、去毒、固化
      或安定之行為；②最終處置：指衛生掩埋、封閉掩埋、安
      定掩埋或海洋棄置廢棄物之行為；③再利用：指事業機構
      產生之事業廢棄物自行販賣、轉讓或委託作為原料、材料
      、填土或其他經中央主管機關認定之用途行為（參見事業
      廢棄物貯存清除處理方法及設施標準第2條第1至3款之名
      詞定義、最高法院93年度台上字第2401號判決意旨）。另
      按廢棄物清理法第46條第4款前段之規定，並未限於公、
      民營廢棄物清除處理機構始有適用，以從事廢棄物清除處
      理為業之自然人，亦包括在內；且依該款前段之文義觀之
      ，凡未領有許可文件而從事事業廢棄物清除、處理者，即
      已該當，並不以行為人究係受託或自行清除、處理廢棄物
      而有不同。從而未領有許可文件之事業機構受委託從事事
      業廢棄物之清除、處理，固為處罰之對象，即便是自行清
      除所購買之事業廢棄物，亦在處罰之列（最高法院102年
      度台上字第5190號判決要旨參照）。被告陳義龍未領有廢
      棄物清除許可文件，依法不得從事一般事業廢棄物之清除
      、處理業務，仍將如附件犯罪事實欄所示之廢棄物，載運
      至桃園市○○區○○路○段000號堆放及桃園市○○區○○段○○○段0
      000地號棄置，是其所為已該當上開廢棄物清理法所指之
      「清除」行為。
（二）核被告所為，係犯廢棄物清理法第46條第4款前段之非法
      清除廢棄物罪。被告2次之清除行為，係於密接時、地實
      施，各行為間獨立性極為薄弱，主觀上應係出於單一之犯
      意，依一般社會健全觀念，應視為數個舉動之接續施行，
      合為包括之一行為予以評價為當，應論以接續犯一罪。
（三）被告前因①過失傷害案件，經本院以104年度審交易字第88
      7號判決判處有期徒刑6月，上訴後，經臺灣高等法院以10
      5年度交上易字第305號判決撤銷原判決，改判處有期徒刑
      5月確定；②公共危險案件，經本院以104年度壢交簡字第2
      777號判決判處有期徒刑3月確定。上開案件，嗣經臺灣高
      等法院以106年度聲字第706號裁定定應執行有期徒刑7月
      確定，於民國106年7月19日執行完畢，有臺灣高等法院被
      告前案紀錄表附卷可查，其受徒刑之執行完畢，5 年以內
      故意再犯本案為有期徒刑以上之罪，為累犯。又司法院大
      法官於108 年2 月22日就累犯規定是否違憲乙事，作成釋
      字第775 號解釋：「有關累犯加重本刑部分，不生違反憲
      法一行為不二罰原則之問題。惟其不分情節，基於累犯者
      有其特別惡性及對刑罰反應力薄弱等立法理由，一律加重
      最低本刑，於不符合刑法第59條所定要件之情形下，致生
      行為人所受之刑罰超過其所應負擔罪責之個案，其人身自
      由因此遭受過苛之侵害部分，對人民受憲法第8 條保障之
      人身自由所為限制，不符憲法罪刑相當原則，牴觸憲法第
      23條比例原則。」本院審酌被告於本案非法清除廢棄物之
      行為與前案之犯罪類型不具同一或類似性，非屬同一罪責
      ，認本案尚難以被告曾犯前案之事實，率認其所為本案之
      犯行有特別惡性或刑罰反應力薄弱等情，爰依上揭解釋意
      旨，裁量不予加重本刑。又本案既未依上揭累犯之規定加
      重其刑，自毋庸於主文欄記載累犯之規定，併此敘明。
（四）按刑事審判旨在實現刑罰權之分配正義，故法院對有罪被
      告之科刑，應符合罪刑相當之原則，使輕重得宜，罰當其
      罪，以契合社會之法律感情，此所以刑法第57條明定科刑
      時應審酌一切情狀，尤應注意該條所列10款事項以為科刑
      輕重之標準，並於同法第59條賦予法院以裁量權，如認「
      犯罪之情狀可憫恕，認科以最低度刑仍嫌過重者，得酌量
      減輕其刑」。而刑法第59條規定犯罪之情狀可憫恕者，得
      酌量減輕其刑，其所謂「犯罪之情狀」，與同法第57條規
      定科刑時應審酌之一切情狀，並非有截然不同之領域，於
      裁判上酌減其刑時，應就犯罪一切情狀（包括第57條所列
      舉之10款事項），予以全盤考量，審酌其犯罪有無可憫恕
      之事由（即有無特殊之原因與環境，在客觀上足以引起一
      般同情，以及宣告法定低度刑，是否仍嫌過重等），以為
      判斷。又廢棄物清理法之立法意旨固係為有效清除、處理
      廢棄物，改善環境衛生，維護國民健康，然酌其目的無非
      兼顧我國經濟發展下之環境生態保護，故特立本罪俾以重
      刑嚴罰有效嚇阻惡意破壞我國生態環境之行為。經查，被
      告於警詢、偵查及本院審理時始終坦承犯行，堪認顯有悔
      意；且考量被告所清除者乃一般事業廢棄物，與載運有害
      事業廢棄物所造成影響人體健康或污染環境相較，其危害
      性顯較輕微，被告犯罪情狀與上開加重刑度之立法原意相
      較，可非難性程度實較為輕微；又被告已將所棄置之廢棄
      物清理完成，此有桃園市政府環境保護局111年3月2日桃
      環稽字第1110013987號函暨環境稽查工作紀錄表（見本院
      卷第39至44頁），應認被告已積極將本案土地回復原狀，
      從而本院認本件縱科以最低之刑，猶嫌過重，實屬情輕法
      重，在客觀上足以引起一般人之同情，而有堪予憫恕之處
      ，認依其情狀處以如主文所示之刑，即足以懲儆，並能兼
      顧比例原則及環境生態保護之目的，爰依刑法第59條之規
      定，酌減其刑。
（五）爰以行為人之責任為基礎，審酌被告明知未經主管機關許
      可或領有許可文件，仍非法清除廢棄物之犯罪手段；兼衡
      本案被告犯後坦承犯行，複衡諸被告犯罪之動機、目的、
      手段、品行與智識程度、家庭經濟及生活狀況、犯罪所生
      之損害等一切情狀，量處如主文所示之刑，並諭知易科罰
      金之折算標準。
三、按犯罪所得，屬於犯罪行為人者，沒收之；沒收，於全部或
    一部不能沒收或不宜執行沒收時，追徵其價額，刑法第38條
    之1第1項前段、第3項定有明文。經查，本案被告載運廢棄
    物所得之報酬為32,000元，為被告所自承(見偵緝卷第58頁)
    ，屬被告之犯罪所得，並未扣案，應依刑法第38條之1第1項
    前段、第3項規定諭知沒收，於全部或一部不能沒收或不宜
    執行沒收時，追徵其價額。
據上論斷，應依刑事訴訟法第273條之1第1項、第299條第1項前
段、第310條之2、第454條第2項（本案採判決精簡原則，僅引述
程序法條），判決如主文。
本案經檢察官賴怡伶到庭執行職務。
中　　華　　民　　國　　111 　年　　4 　　月　　27　　日
                    刑事審查庭     法  官 　  高上茹
以上正本證明與原本無異。
如不服本判決應於收受判決後20日內向本院提出上訴書狀，並應
敘述具體理由。其未敘述上訴理由者，應於上訴期間屆滿後20日
內向本院補提理由書（均須按他造當事人之人數附繕本）「切勿
逕送上級法院」。
                                   書記官  　涂穎君
中　　華　　民　　國　　111 　年　　4 　　月　　27　　日
附錄本判決論罪法條全文：
廢棄物清理法第46條
有下列情形之一者，處1年以上5年以下有期徒刑，得併科新臺幣
1千5百萬元以下罰金：
一、任意棄置有害事業廢棄物。
二、事業負責人或相關人員未依本法規定之方式貯存、清除、處
    理或再利用廢棄物，致污染環境。
三、未經主管機關許可，提供土地回填、堆置廢棄物。
四、未依第41條第1項規定領有廢棄物清除、處理許可文件，從
    事廢棄物貯存、清除、處理，或未依廢棄物清除、處理許可
    文件內容貯存、清除、處理廢棄物。
五、執行機關之人員委託未取得許可文件之業者，清除、處理一
    般廢棄物者；或明知受託人非法清除、處理而仍委託。
六、公民營廢棄物處理機構負責人或相關人員、或執行機關之人
    員未處理廢棄物，開具虛偽證明。
附件：
臺灣桃園地方檢察署檢察官起訴書
                                   110年度偵緝字第1136號
　　被　　　告　陳義龍　男　32歲（民國00年0月0日生）
　　　　　　　　　　　　住桃園市○○區○○路0段000號
　　　　　　　　　　　　居桃園市○○區○○路000巷00號2樓
　　　　　　　　　　　　國民身分證統一編號：Z000000000號
上列被告因違反廢棄物清理法案件，業經偵查終結，認應提起公
訴，茲將犯罪事實及證據並所犯法條分敘如下：
　　　　犯罪事實
一、陳義龍前於㈠民國104年間，因公共危險案件，經臺灣桃園地
    方法院以104年度壢交簡字2777號判決判處有期徒刑3月，併
    科罰金新臺幣（下同）2萬元確定。又於㈡104年間，因過失
    致人重傷案件，經同院以104年度審交易字第887號判決判處
    有期徒刑6月，提起上訴後經臺灣高等法院以105年度上易字第
    305號判決原判決撤銷，改判決判處有期徒刑5月確定。上開
    2案並經臺灣高等法院以106年度聲字第760號裁定應執行有
    期徒刑7月確定，於106年8月8日罰金易服社會勞動執行完畢
    。詎仍不知悔改，知悉從事廢棄物之清除、處理業務，應依
    廢棄物清理法第41條第1項之規定，向直轄市、縣（市）主管
    機關或中央主管機關委託之機關申請核發公民營廢棄物清除
    處理機構許可文件後，始得為之，竟基於未領有廢棄物清除、
    處理許可文件而從事廢棄物清除、處理之犯意，於109年5月初
    某時，經劉家政介紹後，接受徐志明之委託，以每車次8,00
    0元代價，駕駛郭真真所有之車牌號碼0000-00號自用小貨車
    ，自桃園市八德區東勇街某不詳地點，載運裝潢廢建材、矽
    酸鈣板等土木或營建廢棄物混合物（廢棄物代碼：D-0599）
    共4車次，先將其中3車次接續載運至桃園市○○區○○路0段000
    號之空地堆放後（長約7公尺、寬約3.8公尺、高約1.2公尺
    ，總體積約31.92立方公尺），因該處已無空間堆置，陳義
    龍遂接續上開犯意，另行載運1車次至行政院農業委員會林
    務局新竹林區管理處（下稱新竹林管處）所管理之桃園市○○
    區○○段○○○段0000地號保安林地（TWD97，座標X：273027、Y
    ：0000000）棄置，陳義龍因而不法獲利3萬2,000元。嗣經內
    政部警政署保安警察第七總隊第五大隊會同桃園市政府環境
    保護局（下稱桃園市環保局）於109年7月17日到場稽查，發
    現上址棄置有廢木材混合物，因而查悉上情。
二、案經新竹林管處告訴及內政部警政署保安警察第七總隊第五
    大隊報告偵辦。
　　　　證據並所犯法條
一、上揭犯罪事實，業據被告陳義龍於警詢時及偵查中坦承不諱
    ，並經證人劉家政、徐志明於警詢時及偵查中、證人即新竹
    林管處技士杜炳賢於警詢時證述明確，復有行政院農業委員
    會林務局新竹林區管理處109年6月2日竹政字第1092211625
    號函暨所附森林被害告訴書、現場照片、桃園市○○區○○段○○
    ○段0000地號土地建物查詢資料、桃園市大園區地籍圖查詢
    資料、桃園市環保局環境稽查工作紀錄表（稽109-H11930、
    稽109-H15517）暨所附現場照片、桃園市環保局110年4月15
    日桃環稽字第1100030089號函暨所附環境稽查工作紀錄表（
    稽110-H06152）暨所附現場照片各1份、現場照片3張等附卷
    可稽，足徵被告之自白與事實相符，是其犯嫌堪以認定。
二、核被告所為係犯廢棄物清理法第46條第4款之未經許可清除
    、處理廢棄物罪嫌。又被告就上開4次清除、處理行為，係
    於密接時、地實施，各行為間獨立性極為薄弱，主觀上應係
    出於單一之犯意，依一般社會健全觀念，應視為數個舉動之
    接續施行，合為包括之一行為予以評價為當，請論以接續犯
    之一罪。再被告前有如犯罪事實欄所載之論罪科刑及執行情形
    ，曾受有期徒刑之執行完畢，有刑案資料查註紀錄表1份附卷可
    稽，其於徒刑執行完畢後，5年以內故意再犯本件有期徒刑以
    上之罪，為累犯，請審酌刑法第47條第1項規定及司法院大法
    官會議釋字第775號解釋意旨，加重其刑。至未扣案之犯罪
    所得3萬2,000元，請依刑法第38條之1第1項前段規定宣告沒
    收，併依刑法第38條之1第3項規定宣告如全部或一部不能沒
    收或不宜執行沒收時，追徵其價額。
三、依刑事訴訟法第251條第1項提起公訴。
　　此　致
臺灣桃園地方法院
中　　華　　民　　國　 111　　年　　1 　　月　　13　　日
　　　　　　　　　　　　　　　檢　察　官  陳寧君
本件證明與原本無異
中　　華　　民　　國　 111　　年　　1 　　月　　22　　日
　　　　　　　　　　　　　　　書  記　官  廖勝裕
附錄本案所犯法條：　　
廢棄物清理法第46條
有下列情形之一者，處 1 年以上 5 年以下有期徒刑，得併科新
臺幣 1 千 5 百萬元以下罰金：
一、任意棄置有害事業廢棄物。
二、事業負責人或相關人員未依本法規定之方式貯存、清除、處
    理或再利用廢棄物，致污染環境。
三、未經主管機關許可，提供土地回填、堆置廢棄物。
四、未依第 41 條第 1 項規定領有廢棄物清除、處理許可文件
    ，從事廢棄物貯存、清除、處理，或未依廢棄物清除、處理
    許可文件內容貯存、清除、處理廢棄物。
五、執行機關之人員委託未取得許可文件之業者，清除、處理一
    般廢棄物者；或明知受託人非法清除、處理而仍委託。
六、公民營廢棄物處理機構負責人或相關人員、或執行機關之人
    員未處理廢棄物，開具虛偽證明。